【裁判字號】    91,易,25
【裁判日期】    920812
【裁判案由】    侵占
【裁判全文】
福建金門地方法院刑事判決                           九十一年度易字第二五號
    公 訴 人   福建金門地方法院檢察署檢察官
    被    告   甲○○
               丙○○
右列被告因侵占案件，經檢察官聲請簡易判決處刑（聲請案號：九十一年度偵字第三
七五號），本院認為應改依通常程序審理，玆判決如左：
    主  文
甲○○意圖為自己不法之所有，而侵占自己持有他人之物，累犯，處有期徒刑拾月。
丙○○無罪。
    事  實
一、甲○○前有多項前科，於民國（以下同）八十六年間又因過失傷害罪，經福建高
    等法院金門分院判處有期徒刑五月，於八十八年三月三十一日易科罰金執行完畢
    ，仍不知悔改。於八十九年九月間，受福建省金門縣金沙鎮山西三號菩提福慧精
    舍住持乙○○之委託，幫助代購大陸石材，乙○○先後交付貨款三次，各為新臺
幣（下同）二十萬元、三十萬元、六十萬元，甲○○竟意圖為自己不法之所有，
    只交付大陸泉州環球石材有限公司五萬元之訂金，而將其所保管之其餘貨款一百
    零五萬元侵占入己，經乙○○向該公司負責人陳榮佳電話查詢並請其傳真訂貨資
    料，乙○○才知遭甲○○侵占上述貨款。
二、案經被害人乙○○告訴由福建省金門縣警察局移送福建金門地方法院檢察署檢察
    官偵查起訴。
    理  由
一、被告甲○○部分：
（一）被告甲○○雖坦承收受上開貨款，惟否認有侵占行為，辯稱：「我幫告訴人進
      口石雕，都有依約履行，但後來國貿局說不准進口，因為要提出寺廟登記，告
      訴人提不出來，所以就被海關沒收……」云云。惟查：(1)右述事實，已經告訴
      人乙○○指訴甚詳，並有收據、本票、陳榮佳談話紀錄、大陸泉州環球石材有
      限公司收取訂金證明可證。(2)被告甲○○未向經濟部國際貿易局申請進口貨品
      ，財政部高雄關稅局亦無辦理上述石材之通關案件，有經濟部國際貿易局高雄
      辦事處九十一年一月八日貿高字第○○四二號函、財政部高雄關稅局九十一年
      三月二十日高普進字第九一○○○六八九號函附於偵查卷可稽。(3)被告甲○○
      於本院九十一年十一月十二日訊問時供稱：「（石材）進口的時候收貨人是乙○○。」嗣本院提示被告甲○○自己所提出之「萬海航運報關單」，質疑其上
      所記載收貨人為何是「新加坡銀行」，被告甲○○又改口稱收貨人為新加坡銀
      行，「因為我們委託新加坡大華銀行開信用狀。」，其後本院於九十二年七月
      八日審理時，被告甲○○又指稱：「是以前乙○○叫我用菩提福慧精舍的名義
      購買的。」被告甲○○所供前後反覆不一。(4)民國八十九年九月至九十年十二
      月間，無以金門縣金沙鎮菩提福慧精舍或乙○○、甲○○等任一名義進口大陸
      石材而經財政部高雄關稅局查扣之案件，此有該局九十二年四月三十日高普緝
      字第○九二○○○一一三○號函附卷可按，足見被告甲○○未進口委託購買之
      石材。(5)被告甲○○所提萬海航運股份有限公司出具之提單，經本院向該公司
      查詢結果，提單寄送人固為大陸泉州環球石材有限公司，惟其提單收件人及提
      單被通知人係他人，並非菩提福慧精舍或乙○○或甲○○，此有該公司九十一
      年四月十一日萬海九二高業字第一一號函足憑。被告甲○○顯係張冠李戴，以
      此誤導乙○○，誑稱石材已依約進口，惟因手續不合無法提領而為海關標售。
      (6)本院將被告甲○○所提之信用狀函請新加坡大華銀行台北分行辨識結果，該
      行指稱被告甲○○未曾委託該行辦理核發信用狀業務，該信用狀非該行所開立
      ，且被告甲○○亦非該行之客戶，此分別有該行九十二年五月二十二日九二華
      字第九二○三三號函及九十二年七月十五日九二華字第九二○四七號函在卷可
      參，可見被告甲○○所稱其係以信用狀為付款之方式辦理石材進口云云，顯然
      不實。綜上以觀，被告甲○○所辯不足採信，其罪證明確，犯行可以認定。
（二）核被告甲○○所為，係犯刑法第三百三十五條第一項之侵占罪。被告甲○○於
      八十六年間曾犯過失傷害罪，經法院判處有期徒刑五月，於八十八年三月三十
      一日易科罰金執行完畢，有福建金門地方法院檢察署刑案資料查註紀錄表可按
      ，其五年內再犯有期徒刑以上之本罪，為累犯，應依刑法第四十七條規定加重
      其刑。爰審酌被告犯罪之動機、目的、手段、品行、智識程度、所生危害及案
      發後未坦承犯行，猶飾詞狡辯，且民事部分仍未與被害人和解，犯罪後之態度
      惡劣等一切情狀，量處如主文所示之刑，以資懲儆。
二、被告丙○○部分：
（一）公訴意旨以：被告丙○○與被告甲○○基於犯意之聯絡，意圖為自己不法之所
      有，於八十九年九月間，共同到福建省金門縣金沙鎮山西三號乙○○修行處，
      以幫助代購大陸石材為由，需支出食宿、交通費等，乙○○不疑有他，因而先
      後交付甲○○二十萬元、三十萬元、六十萬元，被告丙○○並提供其所有之傳
      真機一部，供乙○○聯絡使用，但被告甲○○卻只交付大陸泉州環球石材有限
      公司五萬元之訂金，並將其所保管之餘款一百十五萬元侵占入己，因認被告丙○○所為，係共犯刑法第三百三十五條第一項之侵占罪云云。
（二）公訴人認被告丙○○涉有上開罪嫌，無非以被告丙○○承認傳真機確有供告訴
      人使用（參見該署九十年十月十九日訊問筆錄），而認定被告丙○○有參與侵
      占貨款。惟查(1)被告丙○○堅決否認有上開犯行，辯稱：「我從頭到尾都沒有
      參與……」云云。(2)乙○○於本院審理中指稱，其與被告甲○○接洽購買石材
      之事過程中，都是僅與被告甲○○接洽，被告丙○○並未參與（見本院九十一
      年十一月十二日訊問筆錄）。(3)證人丙○○雖於本院審理時證稱：被告丙○○
      知悉傳真買賣石材之內容，被告甲○○與乙○○談論買賣石材時，被告丙○○
      許多次也在場等語。惟查被告甲○○與被告丙○○既為同財共居關係，被告丙○○提供其所有傳真機供被告甲○○使用，以及在被告甲○○與乙○○談論買
      賣石材時在場，均係人情之常，不能以此即認定被告丙○○有共同侵占之犯行
      。
      (4)其他又無具體證據足以證明被告丙○○有公訴人所指侵占犯行，既不能證明
      其犯罪，依法即應諭知其無罪之判決。
三、據上論斷，應依刑事訴訟法第二百九十九條第一項前段、第三百零一條第一項、
    刑法第三百三十五條第一項、第四十七條、罰金罰鍰提高標準條例第一條前段，
    判決如主文。
本案經檢察官朱朝亮到庭執行職務
中      華      民      國    九十二    年      八      月     十二     日
                                      福建金門地方法院刑事庭
                                          法  官  邱蓮華
右正本證明與原本無異。
如不服本判決，應於判決送達後十日內，向本院提出上訴狀。
                                          書記官  董培祥
中      華      民      國    九十二    年      八      月     十四     日
論罪科刑法條：
刑法第三百三十五條第一項：
意圖為自己或第三人不法之所有，而侵占自己持有他人之物者，處五年以下有期徒刑
、拘役或科或併科一千元以下罰金。


司法院資訊處製作；財團法人民間司法改革基金會備份。
